# 可明确区分商品的履约义务的讨论

提问人：lighting 时间：2022-08-06 20:24:26
请教陈版，案例中企业主要研发、生产定制化设备，按照双方确认的图纸或技术协议进行生产。客户通常在发货前对产品进行检验，检验通过后方可发货，企业将货物运送至现场后，由客户按照经双方确认的销售合同的约定进行验收。
企业的销售收入确认时点为：合同约定企业负责送货的，产品发出并送达客户指定位置，经客户签收确认时，确认为销售收入实现。
企业与客户签署的销售合同中约定企业提供各类设备若干台，各类设备的数量不同，企业根据生产计划和客户要求的发货计划按批次发货。各类设备（包括公司提供的设备以及其他设备）需全部运到现场到位后统一开通调试后进行使用，各设备未全部发到现场后该生产线无法开通使用。目前存在 问题 是收入是收入确确 认 是是 销 售合同售合同 项 下全部的 设备 交付完交付完 毕 后后 统 一一确确 认 收入收入，， 还 是是每每批次批次交付交付 签 收后即收后即确确 认 收入。收入。
按照新收入准则规定，第十一条“企业向客户承诺的商品同时满足下列条件的，应当作为可明确区分商品：（一）客户能够从该商品本身或从该商品与其他易于获得资源一起使用中受益；
（二）企业向客户转让该商品的承诺与合同中其他承诺可单独区分”；
下列情形通常表明企业向客户转让该商品的承诺与合同中其他承诺不可单独区分：
1 、企业需提供重大的服务以将该商品与合同中承诺的其他商品整合成合同约定的组合产出转让给客户。
2 、该商品将对合同中承诺的其他商品予以重大修改或定制。
3 、该商品与合同中承诺的其他商品具有高度关联性。
针对某批次设备，客户能够从该商品与其他易于获得资源一起使用中受益，考虑到理论上某设备与其他易于获得资源（委托第三方生产的设备）可以一起受益；且企业向客户转让该商品的承诺与合同中其他承诺可单独区分，具体单台设备的价格可以明确区分，虽然各设备须一起在生产线上同时使用，但单台设备可以独立使用，对于客户来讲，整个合同相当于一个项目，是不可分割的。但考虑到企业在不提供后续产品的情况下也能够单独履行其已发货且经客户签收确认的承诺，各台设备之间并没有高度关联性，因此符合准 则 第十一条中可明确确区分商品的承 诺 的的 规定定，，每台或每批次设备可以区分为单项履约义务，并在每批次的产品发出、货到签收后即可确认收入。
请教陈版上述对新收入准则的理解是否合理，谢谢。

回答人：chenyiwei
需要关注的问题：
1 、设备之间的关联性：“各类设备（包括公司提供的设备以及其他设备）需全部运到现场到位后统一开通调试后进行使用，各设备未全部发到现场后该生产线无法开通使用”与“单台设备可以独立使用”、“企业在不提供后续产品的情况下也能够单独履行其已发货且经客户签收确认的承诺，各台设备之间并没有高度关联性”是否矛盾？“单台设备的独立使用”能实现什么？有可能单台设备可以独立使用，但对于客户而言单台设备的单独使用是否经济？能否实现其参与该交易的商业目的？
2 、设备运抵现场后是否需要安装调试？安装调试过程是否复杂，是否需要用到本企业独有的技术？还是可以由具有一般技能和经验的人员操作，本企业在必要时提供技术指导即可？（需考虑技术指导本身是否也是单项履约义务，需分摊合同价款）。

提问人：lighting 时间：2022-08-10 21:46:47
谢谢陈版回复。 1 、客户会将每个单独的设备组装到整个项目生产线上，并不需要企业将每台设备进行整合，
因此判断从合同层面来看，企业向客户转让的每一台设备的承诺与合同中的其他承诺是可单独区分的。在生产线未开通前，单台设备暂时无法独立使用，在生产线开通后，单台设备均是生产线上的一个环节，个人理解可以单独发挥单台设备的效用，也是经济的。因而考虑将单台设备视为单独履行销售产品的承诺，不知这样理解是否符合准则的本意，谢谢。
2 、安装调试过程由第三方（具有一般技能和经验的人员）完成，无需要用到企业独有技术，通常也不需要企业在现场以及技术指导，因此不考虑将或有的配合安装的服务作为单项履约义务。

回答人：chenyiwei
是否各单台设备需组合成一个组合产出（生产线）才能发挥功能？如果是，则还是高度关联的，不能在交付单台设备时即确认对应的收入。

提问人：lighting 时间：2022-08-19 10:34:47
请教陈版一个疑惑，针对设备销售的高度关联性，根据上市公司监管规则指引第 2 号，”高度关联性是指合同中承诺的各单项商品或服务之间会受到彼此的重大影响，而非仅存在功能上的单方面依赖。”
尽管每一台设备需组合成一个组合产出（生产线）才能发挥功能，但各个设备具体使用的时候并不受到其他设备的影响，也不会对其他设备产生影响，只是需要同一时间开通调试合格了一起使用。从监管规则指引的理解各项商品之间仅存在功能上的单方面依赖，似乎并没有重大影响，是否并不具备高度关联性。
或者打个比方如果销售一批很小的零件，这些零件都安装在客户一条生产线上，且在同一条生产线上一起使用，但这些小零件都是分批发货和签收的，那么每一批货物是否属于一个单项履约义务，而所有生产线上的零件整体并不能认定为一个单项履约义务？

回答人：chenyiwei
尽管理论上单台设备也可以单独使用，但如果单独使用产生的效益远低于作为一个整体共同使用，单台设备的单独使用并不能满足客户订立该合同的商业目的，则也需要考虑是否存在高度关联性的问题。